【裁判字號】    97,交聲,1178
【裁判日期】    970815
【裁判案由】    違反道路交通管理處罰條例聲明異議
【裁判全文】
臺灣桃園地方法院交通事件裁定        97年度交聲字第1178號
原處分機關  臺北市交通事件裁決所
異  議  人
即受處分人  甲○○
上列受處分人因違反道路交通管理處罰條例案件，對於台北市交
通事件裁決所於中華民國97年6 月20日以北市裁三字第裁22-ZFB
053824號所為之違反道路交通管理事件裁決書（原舉發通知單號
碼：公警局交字第ZFB053824 號），聲明異議，本院裁定如下：
    主文
原處分撤銷。
甲○○汽車駕駛人，行駛於高速公路，不遵行車管制之管制規則
而未依規定變換車道，處罰鍰新臺幣仟元，並記違規點數壹點
。
    理  由
一、本件受處分人（異議人）聲明異議意旨略以：受處分人於民
    國97年2 月27日8 時17分許（下稱系爭違規時間）駕駛車牌
    號碼7336-DR 號自用小客車（下稱系爭自用小客車）在國道
    二號公路東向20公里入口匝道口處即鶯歌系統交流道往國道
    三號公路南下匝道口處（下稱系爭違規地點），遭內政部警
    政署國道高速公路警察局（下稱舉發機關）第六警察隊員警
    以科學儀器照相採證，該車未循減速車道依序進入出口匝道
    ，而由外側車道直接插入減速車道之連貫行駛車陣中，依道
    路交通管理處罰條例第33條第1 項第4 款規定，以該局公警
    交字第ZFB05382 4號舉發違反道路交通管理事件通知單（下
    稱系爭舉發通知單）舉發，並由臺北市交通事件裁決所（下
    稱處分機關）依同條項款規定，於同年6 月20日以北市裁三
    字第裁22-ZFB05 3824 號違反道路交通管理事件裁決書裁處
    （下稱系爭裁決書）裁處罰鍰新臺幣（下同）3,000 元。受
    處分人當日係行駛國道二號東向欲自鶯歌系統交流道接國道
    三號難下，而當日受處分人車輛一直保持在外側車道，且一
    見道路指示標示後即打方向燈準備變換車道靠右，然因當時
    車輛擁塞且無車輛駕駛人禮讓，受處分人因而無法立即變換
    車道，至行駛至系爭違規地點，始順利駛入最外側南下車道
    ，詎遭舉發機關照相採證舉發，是受處分人係因當日車輛擁
    塞且無人禮讓，於系爭違規地點方駛入最外側之南下匝道之
    減速車道，受處分人並未強行插入其他車流當中，且系爭違
    規地點並未劃設禁止變換車道標線，若執勤員警認依當時之
    交通情形不宜變換車道應由員警指揮疏導交通否則依當時情
    形豈非苛求受處分人當時只准循快速車道南下，爰聲請撤銷
    系爭裁決書云云。
二、按「汽車行駛於高速公路、快速公路或設站管制之道路，不
    遵使用限制、禁止、行車管制及管理事項之管制規則而有下
    列行為者，處汽車駕駛人新臺幣三千元以上六千元以下罰鍰
    ：一、…。四、未依規定變換車道。五、…。」、「汽車駕
    駛人有下列各款所列條款之一者，除依原條款處罰鍰外，並
    予記點：一、有第三十三條第一項、第二項、…（略）…情
    形之一者，各記違規點數一點。」，道路交通管理處罰條例
    第33條第1 項第4 款、第63條第1 項第1 款分別定有明文；
    次按「汽車駛離高速公路及快速公路主線車道擬進入交流道
    、服務區、休息站時，應先駛入外側車道，再循減速車道逐
    漸降低速率行駛之。」，高速公路及快速公路交通管制規則
    第18條別有明文規定；另依違反道路交通管理事件統一裁罰
    基準及處理細則第2 條第2 項規定附件「附件違反道路交通
    管理事件統一裁罰基準表」規定，就「違反事件」為「行駛
    高、快速公路未依規定變換車道」之違反道路交通管理處罰
    條例第33條第1 項第4 款之行為，其在「於期限內繳款或到
    案聽候裁決者」，依「統一裁罰基準」為罰鍰新臺幣3,000
    元。而汽車駕駛人於高速公路駕車插入正在連貫行駛汽車之
    中間，顯具高度危險性，亦屬高速公路上不當之行為，自應
    依道路交通管理處罰條例第33條處罰（交通部76年11月24日
    交路（76）字第027885號函函釋參照）。
三、經查，受處分人於系爭違規地點，始自外側車道駛入減速車
    道而進入匝道等情，有採證照片三幀在卷可稽，受處分人確
    有違反道路交通管理處罰條例第33條第1 項第4 款、高速公
    路及快速公路交通管制規則第18條之違規事實，堪屬明確。
    受處分人雖以前辭置辯，惟查，系爭違規地點係在鶯歌交流
    道南下國道三號匝道前之槽化線甫起始處，而國道二號東向
    自東向18.5公里之大湳交流道起至東向20公里處之鶯歌交流
    道往國道三號公路南下匝道口處，共約1.5 公里，且自18.5
    公里之大湳交流道起即有減速車道供自大湳交流道上國道二
    號東向車輛行駛以便於鶯歌交流道南下國道三號，是本件依
    受處分人異議理由，其於行經大湳交流道時，如已見當時車
    輛擁塞，且其本欲南下國道三號，自應於行經大湳交流道後
    ，迅即先駛入最外側之減速車道，而依大湳交流道至鶯歌交
    流道間長達1.5 公里之距離，尚非不可能於在系爭違規地點
    前即順理使入減速車道，而依採證照片，受處分人係在鶯歌
    交流道南下國道三號匝道前之槽化線甫起始處方向右插入減
    速車道，如依受處分人異議所稱之當日車流擁塞，且無人禮
    讓其駛入減速車道，則受處分人與其異議指稱之未禮讓其駛
    入減速車道之車輛，應係併行行駛狀態，則受處分人何以能
    在系爭違規地點突然順利駛入減速車道？是異議人上開辯詞
    ，自難認可採。又本件所處罰者係因異議人車輛有未循減速
    車道依序進入出口匝道，而由外側車道直接插入減速車道連
    貫行駛車陣中，有未依規定任意變換車道之違規行為，與該
    處路段有無劃設禁止變換車道標線無關，異議人辯稱該路段
    並未禁止變換車道云云，亦屬無據。
四、次查，原處分機關認異議人有前開違規事實，而依道路交通
    管理處罰條例第33條第1 項第4 款之規定，裁處異議人罰鍰
    3000元，固非無見；然依同條例第63條第1 項第1 款規定，
    行為人有違反第33條第1 項第4 款之規定之行為者，除依原
    條款處罰鍰外，並應記違規點數一點，而系爭裁決書漏未記
    違規點數，自難認為允洽，本件異議人之異議雖無理由，惟
    系爭裁決書既有上開漏未記點之違誤，自應由本院撤銷系爭
    裁決書，另為如主文所示之處分，以資適法。
據上論斷，應依道路交通管理處罰條例第87條第2 項，道路交通
案件處理辦法第20條，裁定如主文。
中    華    民    國    97    年    8     月    15    日
                  刑事第十庭  法  官  陳世旻
以上正本證明與原本無異。
如不服本裁定，應於送達後5 日內，向本院提出抗告狀。
                              書記官  劉玉梅
中    華    民    國    97    年    8     月    15    日


司法院資訊處製作；財團法人民間司法改革基金會備份。
